臺灣桃園地方法院刑事判決　　　　　　 96年度簡上字第168號
上　訴　人
即　被　告　甲○○
上列上訴人因傷害案件，不服本院刑事庭中華民國96年2 月1 日
95年度桃簡字第2811號第一審刑事簡易判決（聲請簡易判決處刑
案號：台灣桃園地方法院檢察署95年度偵字第1135號），提起上
訴，本院管轄之第二審合議庭判決如下：
    主  文
原判決撤銷。
甲○○傷害人之身體，處拘役伍拾伍日，如易科罰金，以銀元
佰元即新台幣玖佰元折算壹日。減為拘役貳拾柒日，如易科罰金
，以銀元佰元即新臺幣玖佰元折算壹日。
    事  實
一、甲○○於民國94年7 月30日晚間6 時30分許，騎乘外觀為暗
    紅色、車牌號碼為IAG-226 號之重型機車，行經桃園縣中壢
    市○○路○段龍岡公園前，因與適亦騎乘車牌號碼為AV6-85
    6 號重型機車行經該處之乙○○發生碰撞，甲○○遂下車阻
    止乙○○離開現場，並表示欲通知警察到場處理，其間竟因
    坐於機車上之乙○○表示甲○○滿身酒氣，倘員警到場恐先
    處罰其酒後駕車行為等語，甲○○聽聞及此即心生不滿，遂
    興起傷害乙○○身體之犯意，猛然徒手揮拳毆擊乙○○之頭
    部，乙○○一時身體失去平衡翻倒右側土溝內，甲○○則繼
    續前行至該土溝，接續徒手揮拳毆擊乙○○之頭部及右上肢
    多次，致乙○○受有頭部及右上肢多處挫傷併瘀血之傷害。
    終因路過民眾阻止，甲○○始停止毆打，起身騎車離去。嗣
    經員警依該民眾抄寫之甲○○機車車號，而循線查獲。
二、本案經乙○○訴由桃園縣政府警察局中壢分局報告台灣桃園
    地方法院檢察署檢察官偵查後聲請簡易判決處刑。
    理  由
一、訊據被告固坦認車牌號碼為IAG-226 號之重型機車係其所有
    ，平日亦由其騎乘等事實，惟矢口否認有何傷害告訴人乙○
    ○之犯行，辯稱：我在94年7 月30日晚間6 時30分許之案發
    時根本不在桃園縣中壢市○○路○段龍崗公園附近，也從未
    與乙○○發生車禍，更未毆打乙○○等語。經查：
  (一)被告雖辯稱案發時其人係在桃園縣中壢市○○路之租屋處，
    根本不在案發現場，然經本院於準備程序中訊之有何證據可
    證斯時其人係在上址租屋處，被告答以：「沒有辦法。我住
    處是套房，和鄰居沒有往來」等語（本院卷第27頁），即被
    告就此不在場抗辯本無何證據以實其說。且被告經通緝到案
    後，經檢察官偵訊是否於上揭時地傷害乙○○，被告亦答以
    「我忘記了」、「我很多事情都忘記了，如果有做錯，希望
    從輕發落」等語（台灣桃園地方法院檢察署95年度偵緝字第
    1135號）。於原審調查時亦僅供稱：「我的印象中沒有打人
    這件事情」、「我沒有打人，... 我的印象中根本就沒有這
    件事情... 當天根本就沒有這件事情」等語（原審卷第24頁
    、第26頁）。既於檢察官偵查中供稱已然遺忘，又何能於本
    院準備程序中突然恢復記憶，且能明確供稱其當日確不在場
    而在他處。又果如被告所言，為何於原審調查中不立時說明
    ，卻延至本院始提出此抗辯。是被告上開不在場抗辯是否真
    實，或為卸責所臨時杜撰，本非無疑。
  (二)次據證人即告訴人乙○○於本院審判中證稱：我在94年7 月
    30日晚間6 時許騎機車後載一台資源回收車經過中壢市龍崗
    公園前，我資源回收車的右側輪胎不慎碰到被告騎駛之紅色
    機車前輪，被告不讓我離開，並表示要打手機叫警察過來，
    等候警察期間，我跨坐機車上，被告在我左手邊不斷走來走
    去，有六、七分鐘之久，我聞到被告身上有酒氣，就向被告
    表示機車既未損壞，人亦未受傷，何須勞煩警方，況被告一
    身酒氣，待警方到場或先處罰被告酒後駕車亦未可知等語。
    被告聞之即揮拳擊中我，致我摔落右側土溝，被告竟再越過
    機車走至土溝，繼續以拳頭毆擊我的頭部，時間甚久，我一
    直喊救人救命，終有一部機車停下來並下來一男一女，被告
    見此便停手自土溝上來，我亦自土溝起身，走上沒幾步路，
    被告又將我的機車推下土溝，旋逕自騎車離去，但該一男一
    女已幫我將被告機車之車號寫在紙條上及地上，但因他們有
    急事故先離開，我也沒留下他們的資料，又因眼睛遭毆劇痛
    故無法審視該記載被告車號之紙條，故在未看該紙條所載之
    前，即將之交給到場員警處理等語（本院卷第44頁至第49頁
    ）。嗣經檢察官向乙○○確認，乙○○亦證稱：「（你是否
    能夠確認就是庭上的被告打你？）是，因為他在我的左手邊
    走來走去的，所以我看的很清楚，除非他有雙胞胎兄弟，否
    則我不可能認錯」等語（本院卷第46頁）。參諸乙○○於檢
    察官偵查中已就被告外觀特徵證稱：「他（指被告）像原住
    民，... 比我高一點，我身高151 公分，他有吃檳榔，沒有
    戴眼鏡」、「（被告身材？）矮胖型... 應該是40歲左右」
    等語（台灣桃園地方法院檢察署95年度偵字第11038 號卷第
    20頁、同上偵卷第25頁），以上特徵均與被告甲○○本人相
    符，且經本院當庭勘驗被告與乙○○之身高，雖未經精確丈
    量，但乍看之下被告確僅較乙○○稍高。可見本案係乙○○
    與被告發生車禍後，被告不讓乙○○離開，且不斷在乙○○
    身邊來回踱步有六、七分鐘之久，雙方並有些許對話，嗣因
    乙○○指責被告涉及酒後駕車，被告乃心生不滿徒手毆擊乙
    ○○，而乙○○亦因與毆打伊之人有此歷時六、七分鐘之久
    之相處經驗及對話，故能正確辨認該人特徵，亦能明確指認
    該人正係被告，而非他人。
  (三)再依桃園縣政府警察局中壢分局96年5 月28日函附之「中壢
    分局中心來案各類案件紀錄表」所載，本案係於94年7 月30
    日下午6 時45分27秒左右，由民眾以行動電話報案，指在龍
    崗公園旁往龍崗路三段方向，發生「男打女」案件，而經員
    警葉昭榮前往處理後回報：本案係車禍案件，肇事者駕IAG-
    226 號機車肇事後又打人逃逸，目前正聯繫車主到案說明處
    理中等語。嗣經員警調閱「車籍作業系統查詢認可資料」，
    始知該IAG-226 號重型機車之登記車主係被告「甲○○」，
    車輛顏色為「綠色」。經檢察官迭次傳拘被告，均未到庭，
    再經台灣桃園地方法院檢察署於95年9 月19日發布通緝，被
    告始於同月20日遭逮捕歸案。依上可見乙○○遭人毆打後，
    該毆打乙○○之人於員警到場前已逃離現場，再經員警以該
    人騎駛機車之車牌號碼IAG-226 號循線追緝，始查獲被告。
    而員警循線追查之車牌號碼，係由乙○○提供，此又係熱心
    民眾路見不平始隨手抄下，已如前述，可見乙○○實際上並
    未目擊毆擊伊之人所騎乘機車之車牌號碼，固堪認定。然乙
    ○○於94年8 月10日捕獲被告前之警詢中，經員警詢問車輛
    特徵時，即明確證稱毆打伊之人所騎乘機車之車色係「紅色
    」（95年偵字第11038 號卷第8 頁），於本院審判中亦證稱
    該機車確係紅色無誤（本院卷49頁）。而被告於本院準備程
    序及審判中亦均自陳其所有之IAG-226 號機車之車身確係「
    紅色」（本院卷第26頁、第50頁）。且據上開警方於捕獲被
    告前依乙○○提供之IAG-226 號車牌號碼調閱該車「車籍作
    業系統查詢認可資料」所載，該車登記之車身顏色係「綠色
    」，而非「紅色」，對此，被告則於本院審判中供稱：「（
    外觀如何？）答：125C.C，外觀是紅色，但行照上沒有改，
    行照登記好像是藍色或黑色，我約在94年初買中古車，...
    買後約一星期我就去把外觀換成紅色，但沒有去更改行照登
    記」；又稱：「... 是因為我的車殼壞掉，我一過戶後沒多
    久就把車殼換成暗紅色」等語（本院卷第26頁、第50頁）。
    可見被告購進該IAG-226 號機車後約一星期，即將車殼換為
    暗紅色，但未同時向交通監理機關申辦車色變更登記，故本
    案發生時其外觀車色係「紅色」，但監理機關登記者卻為「
    綠色」。而乙○○於94年8 月10日警詢之時，被告尚未逮獲
    ，二人又毫不認識，自無可能在案發前即知悉被告私自將車
    殼由「綠」轉「紅」之事實。倘乙○○斯時根本未見或不知
    被告機車車色，至多僅能依警方提供之「車籍作業系統查詢
    認可資料」所示，向警方告稱該機車係「綠色」。然今乙○
    ○竟能明確向警方告稱該部車號為IAG-226 號之機車係「紅
    色」無誤，此又與被告機車外觀正係「紅色」、而非「綠色
    」此一客觀事實完全吻合，可見當時毆打乙○○之人所騎乘
    之機車，確係外觀為紅色之車牌號碼為「IAG-226 號」重型
    機車，至堪認定。再參諸案發時之94年7 月30日係週六休假
    日，且被告於本院審判中亦供稱：平日上下班都以該IAG-22
    6 號機車代步，也不會借給他人使用，假日偶爾會出去喝酒
    ，但自己騎車的機會極少，如果是友人來找，也是坐友人的
    機車等語（本院卷第52頁、第53頁），可見該部機車平時均
    係被告一人使用，絕少貸予他人。另乙○○於本院證稱被告
    確係騎乘「紅色」機車等語之時，對被告上開更換車殼之舉
    尚無所知，旋經本院告以依該「車籍作業系統查詢認可資料
    」所示，IAG-226 號機車之車色係「綠色」，並非伊所稱之
    「紅色」，如此是否猶能篤定毆擊伊之人確係被告無疑，乙
    ○○仍毅然證稱確遭在庭之被告毆打，且堅稱當日所見之機
    車車色確係「紅色」等語（本院卷第49頁），而此適正又與
    上開客觀事實完全相符，再與上開乙○○明確指認被告之經
    過及證詞相互勾稽，可見乙○○此部份之記憶，絕無錯誤，
    案發當時騎乘IAG-226 號機車之人，及下車毆打乙○○之人
    ，正係被告無誤。此外，本案復有偵查卷附乙○○之壢新醫
    院診斷證明書1 紙，上載乙○○係受有「頭部及右上肢多處
    挫傷併淤血」之傷害等語可證，亦與乙○○所述遭被告毆打
    之部位及情形相符。綜合上情，被告辯稱案發時其不在現場
    ，亦未毆打乙○○等語，顯非事實，自不足採。其確於94年
    7 月30日騎乘紅色之IAG-226 號機車至案發地點，並與乙○
    ○發生車禍糾紛爭執後，徒手痛擊乙○○成傷，隨即逃逸等
    情，事證明確，至堪認定，應依法論科。
二、被告行為後，刑法及刑法施行法部分條文業經修正公布，並
    均於95年7 月2 日施行。修正後刑法第2 條第1 項之規定，
    係規範行為後法律變更所生新舊法律比較適用之準據法，於
    修正後刑法施行後，應適用修正後刑法第2 條第1 項規定之
    「從舊從輕」之原則為比較；修正後刑法第2 條第2 項，則
    為同條第1 項之特別規定，於修正後刑法施行後，關於非拘
    束人身自由之保安處分，應依修正後刑法第2 條第2 項之規
    定，適用裁判時之法律。又修正後刑法第35條，乃刑之重輕
    之法定次序與標準，應適用裁判時之修正後刑法第35條之規
    定。修正後刑法第2 條第1 項係採「從舊從輕」原則，適用
    最有利於行為人之法律。既曰法律，自較刑之範圍為廣；除
    法律有特別規定者（如修正後刑法第2 條第2 項非拘束人身
    自由之保安處分適用裁判時法，修正後刑法施行法第9 條之
    3 規定之情形），應依其規定；或事關執行之緩刑之宣告，
    或犯罪在刑法修正施行前，自首在刑法施行後之自首部分，
    或程序之規定（程序從新，如刑法第40條沒收宣告之程序規
    定），應適用裁判時之修正後刑法之規定外；依修正後刑法
    第2 條第1 項比較時，應就「罪、刑」有關之共犯、未遂犯
    、連續犯、牽連犯、結合犯以及累犯加重、自首減輕暨其他
    法定加減原因（如身分加減）與加減例等一切情形，綜其全
    部之結果而為比較後，予以整體適用，不能割裂而分別適用
    有利益之條文。關於易科罰金之折算標準、易服勞役之折算
    標準及期限、罰金與死刑是否併予執行、多數有期徒刑定應
    執行之刑時之最高刑期之限制等之修正，事涉行為人易刑折
    算標準金額之多寡與期限之長短及定執行刑時能否就罰金刑
    併予執行或有期徒刑定應執行之刑時最高度之限制，亦均屬
    依修正後刑法第2 條第1 項所應比較適用法律之範圍。拘束
    人身自由之保安處分，並非屬修正後刑法第2 條第2 項規定
    應適用裁判時法之範圍，除有特別規定者外，亦屬應依修正
    後刑法第2 條第1 項比較適用之法律；從刑附屬於主刑，除
    法律有特別規定者外，依主刑所適用之法律（以上參考最高
    法院95年5 月23日刑事庭第8 次會議決議及最高法院24年上
    字第4634號、24年上字第5292號、27年上字第2615號判例參
    照）。就與本案有關適用之法律修正情形列述如下：
  (一)修正前刑法第33條第5 款規定「罰金：（銀元）1 元以上。
    」，復依罰金罰鍰提高標準條例第1 條前段規定提高為10倍
    ，折算新台幣為30元；修正後刑法第33條第5 款規定「罰金
    ：新臺幣1,000 元以上，以百元計算之。」；次查，刑法分
    則各條文所定之罰金刑，其幣別原為「銀元」，又倘非屬72
    年6 月26日至94年1 月7 日間新增或修正之條文，所定罰金
    數額並依罰金罰鍰提高標準條例第1 條前段規定提高為10倍
    ，惟依95年6 月14日修正公布、同年7 月1 日施行之中華民
    國刑法施行法第1 條之1 ：「中華民國94年1 月7 日刑法修
    正施行後，刑法分則編所定罰金之貨幣單位為新臺幣。94年
    1 月7 日刑法修正時，刑法分則編未修正之條文定有罰金者
    ，自94年1 月7 日刑法修正施行後，就其所定數額提高為30
    倍。但72年6 月26日至94年1 月7 日新增或修正之條文，就
    其所定數額提高為3 倍。」現行刑法中，有關於罰金刑之計
    算單位及其最低度刑之規定已有修正，自屬法律變更。
  (二)本件被告係犯刑法第277 條第1 項之傷害罪，法定刑為3 年
    以下有期徒刑、拘役或1,000 元以下罰金，復非屬72年6 月
    26日至94年1 月7 日間新增或修正之條文，是以依行為時法
    ，法定罰金刑之最高、低額各為新台幣30,000元、30元，惟
    依裁判時法則分別為新台幣30,000元、1,000 元，經比較結
    果，修正後之規定顯非較修正前之規定對其有利，因之，依
    現行即修正後刑法第2 條第1 項前段規定，此部分自應整體
    適用修正前刑法之有關規定。
  (三)關於易科罰金之規定亦經修正，修正前刑法第41條第1 項前
    段規定：「犯最重本刑為5 年以下有期徒刑以下之刑之罪，
    而受6 個月以下有期徒刑或拘役之宣告，因身體、教育、職
    業、家庭之關係或其他正當事由，執行顯有困難者，得以1
    元以上3 元以下折算1 日，易科罰金。」，此折算標準並應
    適用修正前罰金罰鍰提高標準條例第2 條規定，就其原定數
    額提高為100 倍折算1 日，亦即被告行為時之易科罰金折算
    標準，應以銀元100 元以上300 元以下之數額折算1 日，經
    換算為新臺幣，則應以新臺幣300 元以上900 元以下折算1
    日。惟95年7 月1 日施行之刑法第41條第1 項前段規定：「
    犯最重本刑為5 年以下有期徒刑以下之刑之罪，而受6 個月
    以下有期徒刑或拘役之宣告者，得以新臺幣1,000 元、
    2,000 元或3,000 元折算一日，易科罰金」，於同日並廢除
    罰金罰鍰提高標準條例第2 條之規定，亦即係以新台幣
    1,000 元、2,000 元或3,000 元折算1 日，比較之下，修正
    後之規定顯非較有利於行為人，依修正後刑法第2 條第1 項
    前段規定，此部分應適用行為時法。
三、核被告所為，係犯刑法第277 條第1 項之傷害罪。原審論處
    被告罪刑本非無見，惟被告行為後，中華民國96年罪犯減刑
    條例業於96年7 月4 日公布，於同月16日施行。本件被告犯
    罪時間在96年4 月24日前，所犯合於該條例所定之減刑條件
    ，應依法減其宣告刑二分之一，原判決未及適用減刑，自有
    未合。被告上訴否認有何傷害犯行，雖無理由，惟原判決既
    有前開可議之處，自應予撤銷改判。本院審酌被告與乙○○
    素不相識，毫無緣由出手毆打告訴人，造成乙○○身心之恐
    懼與痛苦，並衡量乙○○所受傷害程度、造成危害及被告犯
    後態度等一切情狀，量處如主文所示之刑，並依修正前刑法
    第41條第1 項前段，修正前罰金罰鍰提高標準條例第2 條，
    諭知易科罰金之折算標準。查被告係於94年7 月30日犯本件
    傷害犯行，所犯合於中華民國96年罪犯減刑條例之減刑條件
    ，應依該條例第2 條第1 項第3 款及第7 條之規定減其宣告
    刑二分之一，併依修正前刑法第41條第1 項前段，修正前罰
    金罰鍰提高標準條例第2 條，諭知易科罰金折算之標準。
四、據上論斷，應依刑事訴訟法第455 條之1 第3 項、第369 條
    第1 項前段、第364 條、第299 條第1 項前段，修正後刑法
    第2 條第1 項前段，刑法第277 條第1 項，修正前刑法第41
    條第1 項前段，罰金罰鍰提高標準條例第1 項前段，修正前
    罰金罰鍰提高標準條例第2 條，現行法規所定貨幣單位折算
    新臺幣條例第2 條，中華民國96年罪犯減刑條例第2 條第1
    項第3 款、第7 條，判決如主文。
本案經檢察官郝中興到庭執行職務。
中　　華　　民　　國　　96　　年　　7 　　月　  24　　日
              刑事第十一庭  審判長法  官　蔡榮澤
                                  法  官  林蕙芳
                                  法  官  紀凱峰
以上正本證明與原本無異。
不得上訴。
　　　　　　　　　　　　　　    　書記官　高文靜
中　　華　　民　　國　　96　　年　　8 　　月　　1　　  日
附錄論罪科刑之法條：
中華民國刑法第277條
（普通傷害罪）
傷害人之身體或健康者，處 3 年以下有期徒刑、拘役或 1 千元
以下罰金。
犯前項之罪因而致人於死者，處無期徒刑或 7 年以上有期徒刑；
致重傷者，處3 年以上10年以下有期徒刑。
